【裁判字號】    89,易,3872
【裁判日期】    891213
【裁判案由】    偽造文書等
【裁判全文】
臺灣板橋地方法院刑事判決                        八十九年度易字第三八七二號
    公  訴  人  臺灣板橋地方法院檢察署檢察官
    被      告  丙○○
右列被告因偽造文書等案件，經檢察官提起公訴（八十九年度偵緝字第一二七三號、
八十九年度偵緝字第一二七四號），本院判決如左：
    主  文
丙○○偽造署押，足以生損害於公眾及他人，處有期徒刑肆月，如附表一所示之物均
沒收；又共同連續行使偽造私文書，足以生損害於公眾及他人，處有期徒刑陸月，如
附表二所示之物均沒收；應執行有期徒刑捌月，附表一及附表二所示之物均沒收。
    事  實
一、丙○○於民國八十六年五月九日下午十四時三十分許，在臺北縣板橋市○○街四
    一九巷一弄二十號四樓，因違反麻醉藥品管理條例案件，經臺北市政府警察局中
    山分局大直派出所查獲，竟為規避刑責，於八十六年五月九日下午十七時許，經
    警帶回臺北市政府警察局中山分局大直派出所製作筆錄時，丙○○遂基於偽造署
    押之犯意，冒用「己○○」之姓名及年籍資料應訊，並於臺北市政府警察局中山
    分局八十六年五月九日之偵訊（調查）筆錄上接續偽造「己○○」之簽名二枚及
    指印六枚等署押，使己○○本人有受刑事訴追之虞，並影響警察機關對於調查案
    件之真實性，足以生損害於己○○及公眾。丙○○另行起意，基於概括之犯意，
    並與其男友戊○○（未經起訴）基於共同之犯意聯絡，於八十八年六月四日，由
    丙○○至位於桃園縣桃園市縣○路五號桃園市戶政事務所附近，利用不知情之刻
    印人員，偽造戊○○之妹丁○○之印章一顆後，持該偽造之印章及自己之照片二
    張，至桃園市戶政事務所，冒充係丁○○本人，填妥補領國民身分證申請書，並
    於申請人欄內偽造丁○○之簽名及指印各一枚，再持其先前偽造之丁○○印章蓋
    用於該申請書之申請人欄內而偽造丁○○之印文一枚，而以丁○○之國民身分證
    於八十八年五月十五日在臺北縣遺（滅）失之不實事項為由，申請補發丁○○之
    國民身分證，經該所承辦公務員乙○○核對該繳交之照片與丁○○大致相同，年
    籍資料亦與丁○○登記之戶籍資料相符後，即予以受理，再由該所承辦口卡校對
    人員甲○○○將丙○○所繳交之照片，攜往桃園縣警察局戶口課核對丁○○之口
    卡片，經桃園縣警察局戶口課之承辦人員一時未察誤認相符後，始由桃園市戶政
    事務所主管核章，准予補發貼有丙○○照片之丁○○國民身分證，戊○○並於八
    十八年六月十日，利用不知情之友人持戊○○本人之身分證、印章及前揭偽造丁○○印章，前往桃園戶政事務所，在申請國民身分證送件聯單上，偽造丁○○之
    印文，代為領取補發之貼有丙○○照片之丁○○國民身分證，均足以生損害於丁○○本人及戶政機關對於戶政管理之正確性，而有害於公眾；丙○○因冒名補發
    之丁○○國民身分證遺失，遂基於同前之概括犯意，又於八十八年七月十五日，
    至桃園戶政事務所附近，利用不知情之刻印人員，偽造戊○○之妹丁○○之印章
    一顆後，持該偽造之印章及自己之照片二張，至桃園戶政事務所，冒充係丁○○
    本人，填妥補領國民身分證申請書，並於申請人欄內偽造丁○○之簽名及指印各
    一枚，再持其先前偽造之丁○○印章蓋用於該申請書之申請人欄內而偽造丁○○
    之印文一枚，而以丁○○之國民身分證於八十八年六月底在不詳地點遺（滅）失
    之不實事項為由，申請補發陳如心之國民身分證，使該所承辦公務員張銘朗於受
    理後，核對該繳交之照片與丁○○大致相同，年籍資料亦與丁○○登記之戶籍資
    料相符後，即予以受理，再由該所承辦口卡校對人員甲○○○將丙○○所繳交之
    照片，攜往桃園縣警察局戶口課核對丁○○之口卡片，經桃園縣警察局戶口課之
    承辦人員一時未察誤認相符後，始由桃園市戶政事務所主管核章，准予補發貼有
    丙○○照片之丁○○國民身分證，足以生損害於丁○○本人及戶政機關對於戶政
    管理之正確性，而有害於公眾。惟丙○○尚未前往領取所申請補發之丁○○國民
    身分證前，嗣於八十八年八月五日，丁○○本人前往桃園戶政事務所辦理印鑑變
    更登記時，丁○○始發現其國民身分證已遭二度補發，再向桃園市戶政事務所查
    詢後，由該所通知桃園縣警察局桃園分局後，查知上情。
二、案經桃園縣警察局桃園分局報請臺灣臺北地方法院檢察署檢察官呈請臺灣高等法
    院檢察署核准移轉臺灣板橋地方法院檢察署檢察官及臺北市政府警察局中山分局
    報請臺灣板橋地方法院檢察署檢察官偵查起訴。
    理  由
一、右揭事實，業據被告丙○○迭於警訊、偵查及本院審理時坦承不諱，核與被害人
    己○○及丁○○於警訊之指述情節相符，復經證人即桃園市戶政事務所承辦人員
    張銘朗、及甲○○○於本院證述確實，並有臺北市政府警察局中山分局八十六年
    五月九日偵訊（調查）筆錄影本一份、偽造之補領國民身分證申請書影本二紙、
    申請國民身分證送件聯單影本一紙、丁○○口卡片影本一紙附卷可稽，本件事證
    已臻明確，被告犯行堪以認定，應予依法論處。
二、查被告丙○○冒用「己○○」之名應訊，並於偵訊筆錄偽造己○○署押，核其所
    為，係犯刑法第二百十七條之偽造署押罪；又被告利用不知情之刻印人員偽造丁○○之印章，進而持以申請補發丁○○之國民身分證，核其所為，係犯刑法第二
    百十六條、第二百十條之行使偽造私文書罪。被告與戊○○間，有犯意之聯絡及
    行為之分擔，為共同正犯。被告偽造丁○○印章及於八十八年六月十日領取丁○○國民身分證部分，均係利用不知情之刻印人員及第三人為之，均應成立間接正
    犯。被告偽造印章、印文為偽造私文書之部分行為；偽造私文書後復持以行使，
    偽造之低度行為為行使之高度行為所吸收，均不另論罪；又被告先後二次冒名補
    發國民身分證之行使偽造私文書犯行，時間緊接，所犯構成要件相同，顯係基於
    概括犯意而為，為連續犯，應依刑法第五十六條之規定論以一罪，並加重其刑；
    公訴人起訴法條雖漏引刑法第二百十六條、第二百十條之行使偽造私文書罪，惟
    公訴人已於犯罪事實內敘及被告在補領國民身分證申請書上偽造「丙○○」署押
    後，持向桃園市戶政事務所申請補發丙○○之國民身分證，是其行使偽造私文書
    之犯行，自應為起訴效力所及，本院自應併予審究。至公訴人雖認被告前揭所為
    ，另犯刑法第二百十四條之使公務員登載不實罪嫌云云，惟查戶政事務所受理申
    請補發國民身分證時，當事人需繳交最近一年的照片二張，若當事人能提供畢業
    證書、退伍令、護照等證明文件，經戶政機關比對為同一人時，申請當天即可補
    發國民身分證，若當事人僅提供照片，戶政機關即將申請書連同照片送至警察局
    核對口卡，經核對無誤後，始核發國民身分證等情，業經證人即桃園市戶政事務
    所職員張銘朗於本院證述屬實（見本院八十九年十一月八日訊問筆錄），足見戶
    政單位受理補領國民身分證之申請，均就其正確性進行實質審核，是被告所為應
    不另論使公務員登載不實罪，公訴人所認，顯有誤會，附此敘明。又被告所犯前
    開行使偽造私文書罪與偽造署押罪間，時間相隔二年，犯意各別，行為互殊，應
    予分論併罰。爰審酌被告以他人名義應訊並取得他人名義之身分證明文件，足生
    損害於被冒名者，戶政機關補領身分證作業之正確性及警察機關對於調查案件之
    真實性，惟其犯後坦承全部犯行，態度良好，顯有悔悟之心，及其手段、所生危
    害等一切情狀，各量處如主文所示之刑，並定其應執行之刑。
三、臺北市政府警察局中山分局八十六年五月九日偵訊（調查）筆錄上所偽造之「己○○」署押八枚（即簽名二枚及指印六枚），應依刑法第二百十九條規定宣告沒
    收；又偽造補領國民身分證申請書二份之申請人欄內偽造之「丁○○」署押共六
    枚（即簽名二枚、指印二枚及印文二枚），及申請國民身分證送件聯單上偽造之
    「丁○○」印文一枚，不問屬於被告與否，均依刑法第二百十九條宣告沒收；至
    丁○○口卡片上所貼被告照片二張及八十八年七月十五日申請補發尚未領取之丁○○國民身分證上所貼被告照片一張，則係被告所有，為供其犯罪所用之物，均
    依同法第三十八條第一項第二款宣告沒收。至八十八年六月四日補發之貼有被告
    照片之丁○○國民身分證，雖經戶政機關交付被告而為被告所有之物，及被告於
    八十八年六月四日、八十八年七月十五日先後偽造之丁○○印章二顆，現均已棄
    失之情，業經被告於本院審理時供承不諱（均見本院八十九年十一月二十九日審
    判筆錄），爰不併予宣告沒收。
據上論斷，應依刑事訴訟法第二百九十九條第一項，刑法第二十八條、第五十六條、
第二百十七條第一項、第二百十六條、第二百十條、第五十一條第五款、第三十八條
第一項第二款、第二百十九條，罰金罰鍰提高標準條例第一條前段判決如主文。
本案經檢察官林宏松到庭執行職務。
中      華      民      國    八十九    年     十二     月   十三     日
                                  臺灣板橋地方法院刑事第六庭
                                      法  官  葉  靜  芳
右正本證明與原本無異。
如不服本判決，應於判決送達後十日內向本院提出上訴狀 (應附繕本)。
                                      書記官  黃  大  千
中      華      民      國    八十九    年      十二    月      十九    日
附表
┌───┬───────────────────────────────┐
│編號  │                                                              │
├───┼───────────────────────────────┤
│一    │臺北市政府警察局中山分局八十六年五月九日偵訊（調查）筆錄上偽造│
│      │「己○○」簽名二枚、指印六枚。                                │
├───┼───────────────────────────────┤
│二    │八十八年六月四日及八十八年七月十五日補領國民身分證申請書上偽造│
│      │「丁○○」簽名、指印及印文各二枚。                            │
│      │丁○○口卡片上所貼丙○○照片二張、八十八年七月十五日補發之陳心│
│      │如國民身分證上所貼丙○○照片一張。                            │
│      │申請國民身分證送件聯單上偽造之「丁○○」印文一枚。            │
│      │                                                              │
└───┴───────────────────────────────┘
附錄本判決論罪法條
刑法第二百十七條第一項、第二百十六條、第二百十條
刑法第二百十七條
偽造印章、印文或署押，足以生損害於公眾或他人者，處三年以下有期徒刑。
盜用印章、印文或署押，足以生損害於公眾或他人者，亦同。
刑法第二百十六條
行使第二百十條至第二百十五條之文書者，依偽造、變造文書或登載不實事項或使登
載不實事項之規定處斷。
刑法第二百十條
偽造、變造私文書，足以生損害於公眾或他人者，處五年以下有期徒刑。


司法院資訊處製作；財團法人民間司法改革基金會備份。
